【裁判字號】    98,易,108
【裁判日期】    981130
【裁判案由】    傷害
【裁判全文】
臺灣臺東地方法院刑事判決               98年度易字第108號
公  訴  人  臺灣臺東地方法院檢察署檢察官
被      告  甲○○
上列被告因傷害案件，經檢察官提起公訴（97年度偵字第2432號
），本院判決如下：
    主  文
甲○○傷害人之身體，處有期徒刑伍月，如易科罰金，以新臺幣
壹仟元折算壹日。扣案之鐵撬壹支，沒收之。
    犯罪事實
一、甲○○與丁○○係鄰居關係，於民國97年10月9日上午9時許
    ，甲○○因不滿丁○○積欠房屋整修費用，在其位於臺東縣
    大武鄉○○村○○○街12巷18號之住處外面，與丁○○發生
    爭吵，甲○○先後欲以掃把、畚箕、鐵椅擲往丁○○，均為
    路過該地之丙○○所阻止，甲○○乃負氣走入上開住處內，
    丁○○隨後亦進入該住處內，甲○○竟基於傷害及毀損之犯
    意，由床邊取來其所有用以防身之鐵撬朝丁○○頭部戳刺，
    致丁○○受有左眼眼皮瘀傷及左眼結膜下出血之傷害，並損
    壞丁○○當時配戴之太陽眼鏡1副；嗣丁○○受傷後奪走甲○○手中之鐵撬奔出屋外，經警員據報後到場扣得上開鐵撬
    1支及眼鏡1副。
二、案經丁○○訴由臺東縣警察局大武分局報請臺灣臺東地方法
    院檢察署檢察官偵查起訴。
    理  由
壹、證據能力
一、按被告以外之人於審判外之言詞或書面陳述，除法律有規定
    者外，不得作為證據，刑事訴訟法第159條第1項固定有明文
    。惟查：
（一）按刑事訴訟法第159條之1第2項規定：「被告以外之人於
      偵查中向檢察官所為之陳述，除顯有不可信之情況者外，
      得為證據。」所稱「得為證據」，依其文義解釋及立法理
      由之說明，並無限縮於檢察官在偵查中訊問被告以外之人
      即證人之程序，已給被告或其辯護人對該被告以外之人行
      使反對詰問權者，始有證據能力。第以刑事被告之詰問權
      ，係指訴訟上被告有在審判庭盤詰證人之權利；偵查中檢
      察官訊問證人，旨在蒐集被告犯罪證據，以確認被告嫌疑
      之有無及內容，與審判中透過當事人之攻防，經由詰問程
      序調查證人以認定事實之性質及目的有別。偵查中辯護人
      僅有在場權及陳述意見權，此觀諸刑事訴訟法第245條第2
      項前段之規定甚明，檢察官訊問證人並無必須傳喚被告使
      其得以在場之規定，同法第248條第1項前段雖規定「如被
      告在場者，被告得親自詰問」，亦僅賦予該在場被告有行
      詰問證人之機會而已，被告如不在場，殊難期有詰問之可
      能。此項未經被告詰問之被告以外之人於偵查中向檢察官
      所為之陳述，原則上為法律規定有證據能力之傳聞證據，
      基於當事人進行主義之處分主義，被告於審判中仍非不得
      請求詰問，使該偵查中之陳述成為完足調查之證據，亦得
      放棄對原供述人之反對詰問權或不爭執其陳述，由審判長
      依刑事訴訟法第288條第2項前段、第165條第1項之規定，
      得僅以宣讀該被告以外之人之陳述或告以要旨之方式，踐
      行其證據調查程序（最高法院96臺上字第6682號判決足資
      參照）。查證人丙○○於偵查中向檢察官所為之陳述，固
      屬被告以外之人於審判外所為之言詞陳述，惟於偵查中，
      既經檢察官諭知證人有具結義務及偽證處罰，並命其立於
      證人地位朗讀結文，具結擔保證言之真實性後，於檢察官
      面前出於自由意識而完整、連續陳述各自親身經歷，被告
      未爭執上開證人陳述之證據能力，亦查無其他違法取證之
      瑕疵存在，應無顯不可信之情形，是揆諸上開規定與說明
      ，上揭證人於檢察官面前所為之陳述應認為有證據能力。
（二）按「除前三條之情形外，下列文書亦得為證據：除顯有不
      可信之情況外，從事業務之人於業務上或通常業務過程所
      須製作之紀錄文書、證明文書。」同法第159條之4第2款
      亦有明文。醫師執行醫療業務時，不論患者是因病尋求診
      療，或因特殊目的而就醫，醫師於診療過程中，應依醫師
      法之規定，製作病歷，此一病歷之製作，均屬醫師於醫療
      業務過程中所須製作之紀錄文書，而且每一醫療行為均屬
      可分，因其接續之看診行為而構成醫療業務行為，其中縱
      有因訴訟目的，例如被毆傷而尋求醫師之治療，對醫師而
      言，仍屬其醫療業務行為之一部分，仍應依法製作病歷，
      則該病歷仍屬業務上所製作之紀錄文書，與通常之醫療行
      為所製作之病歷無殊，自屬刑事訴訟法第159條之第2款所
      稱從事業務之人於業務上所須製作之紀錄文書，而診斷證
      明書係依病歷所轉錄之證明文書，自仍屬本條項之證明文
      書（最高法院97年度臺上字第666號判決要旨參照），是
      卷附馬偕紀念醫院臺東分院所出具告訴人診斷證明書應有
      證據能力。
（三）按被告以外之人於審判外之陳述，雖不符刑事訴訟法第
      159 條之1至之4之規定，而經當事人於審判程序同意作為
      證據，法院審酌該言詞陳述或書面陳述作成時之情況，認
      為適當者，亦得為證據；當事人、代理人或辯護人於法院
      調查證據時，知有第159條第1項不得為證據之情形，而未
      於言詞辯論終結前聲明異議者，視為有前項之同意，刑事
      訴訟法第159條之5亦有明文。查本案以下所引用之證據，
      有部分屬傳聞證據，當事人於本院審理時均表示不爭執其
      證據能力，且迄於言詞辯論終結前，亦未就本院所調查之
      證據資料主張有刑事訴訟法第159條第1項不得為證據之情
      形，本院審酌該證據作成之情況，認均無不適當情事，依
      刑事訴訟法第159條之5規定，均有證據能力，合先敘明。
二、按傳聞法則乃對於被告以外之人於審判外之言詞或書面陳述
    ，亦即針對被告以外之人於審判外以言詞或書面所為之供述
    證據而為之規範。本案現場照片共11張，其性質固有供述證
    據與非供述證據之爭論，然審酌照片係傳達照相當時現場情
    況，而透過照片傳達的情形與現場真實情形，在內容上的一
    致性，是透過機械的正確性來加以保障，換言之，照片並不
    存在人對現實情形的知覺、記憶所經常發生的表現錯誤，是
    認照片之性質係非供述證據，則無傳聞法則之適用，此外別
    無證據證明上開照片有經偽造變造之情形，是應有證據能力
    。
貳、實體方面
一、訊據被告甲○○矢口否認有何傷害及毀損犯行，辯稱：伊沒
    有打告訴人丁○○，是她自己拿鐵撬劃傷自己的眼睛云云。
    惟查：
（一）被告於上揭時、地以鐵撬刺向告訴人左眼，致其受有上開
      傷害，並毀損其當時所配戴之太陽眼鏡等情，業據證人即
      告訴人丁○○於警詢時、偵查中及本院審理時證稱：伊和
      被告是鄰居，稱呼被告為「爸爸」，被告的養子剛去世時
      ，其有一棟舊房子，叫伊搬過去住，並且拿一筆錢出來裝
      修房子，伊在那裡住不到3個月，被告因為聽到一些謠言
      ，就翻臉了，要求伊搬走。還要催討裝修房子的費用，因
      為伊現在沒錢還被告，案發當日就是要和被告商量延緩還
      錢，被告聽了很生氣，拿掃把、鐵畚箕、鐵椅子要打伊，
      剛好證人丙○○經過擋掉了，她從被告手中搶走鐵椅子，
      不讓他打伊，被告很生氣走進屋子，伊也跟著走進去，被
      告就從床頭邊拿出1支鐵撬，往伊眼睛刺來，幸好當天伊
      戴了一副太陽眼鏡，刺到流血了，被告還要刺，伊趕緊將
      鐵撬搶過來，跑出屋外，證人丙○○在外面看到了，問說
      ：「寶妹（指丁○○）妳怎麼流血了？」，伊回說：「甲○○拿那個鐵撬戳我」，然後叫救護車送到衛生所，又轉
      到馬偕醫院，被告現在說係自己拿鐵撬戳自己眼睛，一個
      再笨的人，也不可能會拿鐵撬去戳自己最重要的部位，就
      算給伊1000萬、100萬叫伊我自己也不可能，伊不可能以
      傷害自己來要求被告賠償金；被告當時係以鐵撬尖的那端
      刺其左眼；被告當時使用之鐵撬即為扣案之鐵撬等語綦詳
      。
（二）核與證人丙○○於警詢時、偵查中及本院審理時證述：97
      年10月9日上午9點時，伊有到大武鄉○○村○○○街12
      巷18號附近，看到告訴人及被告在那邊，被告講話很大聲
      ，伊就騎機車過去問他們在幹什麼，被告先後拿掃把、畚
      箕、鐵椅子要打告訴人，都被伊一一拿過來放好，沒有打
      到告訴人，對被告說：「不要打、不要打，用嘴巴來講就
      好了。」，後來被告進去屋子裡面，伊不曉得他進去做什
      麼，告訴人也跟著進去，伊坐在外面，沒有進去，告訴人
      出來的時候眼睛在流血，伊問告訴人說：「妳的眼睛怎麼
      樣，流血了？」，告訴人說：「甲○○打我，用這個鐵棍
      打我。」；告訴人出來的時候手上拿著鐵棍，對伊說被告
      用鐵棍打她，那支鐵棍就是扣案的鐵撬，後來被告也出來
      了，他沒有講話，也沒有說告訴人的傷不是他打的，當時
      被告還要打告訴人，告訴人對被告說她都流血了，還要打
      她嗎，伊在旁邊說不要打、不要打了，後來警察就來了等
      語；及證人陳淑華與警詢時陳述：被告住在伊住處約30
      公尺處，當天聽到吵架的聲音，伊看到被告進屋去，告訴
      人也跟著進去，就走了，當時有另1位在鄉公所清潔隊上
      班的阿姨即證人丙○○在場等語相符。
（三）復觀諸告訴人於案發後急診診斷之傷勢為臉部開放性傷口
      1 公分、左眼挫傷，嗣經回院複診，確認為左眼眼皮淤傷
      、左眼結膜下出血，有馬偕紀念醫院臺東分院診斷證明書
      2 紙及告訴人傷勢照片暨現場照片共11張在卷可稽，及扣
      案告訴人當日所配戴之眼鏡一副（左眼眼鏡鏡片破碎）可
      佐，而與上開證人證詞互核相符，足認上開證人證詞與事
      實相符，被告犯行堪以認定。
（四）被告雖於本院審理時均辯稱：告訴人上開傷勢係其自行拿
      鐵撬往頭上一橫劃傷的云云。其於偵查中辯稱：告訴人在
      其屋內，看到伊過來，就自己割傷自己云云。其於警詢時
      則供稱：告訴人未經其允許進入伊住處，拿放在床邊防身
      用之鐵撬，伊進屋內要阻止她，告訴人將伊推倒，拿鐵撬
      走出去云云。惟被告與告訴人在被告屋外爭吵後，被告先
      行走進屋內，告訴人隨後進屋乙情，業據告訴人、證人丙○○、陳淑華證述明確，被告上開供述顯與事實不符，所
      辯內容已非無疑。復觀諸卷附現場照片所示扣案之眼鏡鏡
      片破碎情形（見警卷第22、23頁），並無切割痕跡，顯非
      以器物劃過或割過所能導致，應係以刺擊之方式始足導致
      ；況扣案之鐵撬屬堅硬金屬物質，且其中一端具有尖銳突
      出部分，而眼睛乃人體最脆弱之器官之一，以尋常物品刺
      往眼睛即有失明之危險，更遑論扣案之鐵撬，通常智識之
      人絕不會以上開鐵撬自行刺往自己之眼睛；且被告亦供承
      ：告訴人在屋內並未跌倒等語（見審判筆錄第9頁），則
      告訴人所受上開傷害亦非因跌倒刺傷自己所致，是被告上
      開辯解顯然乖違常理，信無可採。被告又辯稱：伊住處空
      間狹小，不可能以鐵撬傷害告訴人云云。惟本案告訴人所
      受傷害在人體頭部之眼睛部位，此往往係藉由近距離攻擊
      行為所造成，而造成傷害之兇器為鐵撬1支（見警卷第22
      頁），並非大型器具，持以攻擊他人時，自無須寬廣空間
      ，即可造成告訴人上開傷害，被告此部分辯解，應屬事後
      卸責之詞，不足採信。被告再辯稱：伊離告訴人很遠，不
      可能拿鐵撬傷害告訴人云云。然依被告上開警詢時所供稱
      告訴人將伊推倒乙節，則告訴人既然可推倒被告，兩人距
      離即不可能相距太遠，被告供述顯然前後矛盾，自非可採
      。被告另辯稱：告訴人先用鐵撬敲伊屋內的冰箱，伊看到
      時本來在屋外，後來才進去，告訴人先進去，將冰箱打爛
      ，又打伊，自己才跑掉云云。惟案發時係被告先進屋後，
      告訴人才進屋，業經認定如前，被告此部分辯解與事實不
      符，不足採信。至被告辯稱：扣案之鐵撬非告訴人案發時
      用以劃傷自己之鐵撬，該扣案鐵撬非其所有云云。惟被告
      辯解告訴人上開傷勢係其自行劃傷乙節，洵無可採，業已
      認定如前，而告訴人經當庭提示扣案之鐵撬後，證稱：本
      件扣案之鐵撬即為刺傷其眼睛之鐵撬等語（見審判筆錄第
      14 頁、第10頁）；證人丙○○亦經當庭提示後，證稱：
      該鐵撬為告訴人從被告住處出來時手中所拿取者，並對伊
      說用這個打她，刺她眼睛等語（見審判筆錄第18頁）；另
      參諸被告復於本院審理時供稱：告訴人當時所拿的鐵撬係
      其所有等語（見審判筆錄第9頁）。足認被告用以刺傷告
      訴人眼睛之鐵撬確為本件扣案之鐵撬，且該鐵撬為被告所
      有，被告上開辯解，亦無可採。
（五）被告雖另請求本院傳喚證人陳王金花到庭作證，以釐清本
      案事實，惟陳王金花經本院合法傳喚無正當理由不到庭，
      ，且上揭待證事實已臻明瞭，爰依刑事訴訟法第163條之2
      第2項第3款規定，認此調查證據之聲請並無必要，應予駁
      回，附此敘明。綜上，本件事證明確，被告犯行堪以認定
      ，應依法論科。
二、核被告所為，係犯刑法第277條第1項傷害罪及同法第354條
    損壞他人器物罪。被告以一行為同時觸犯上開2罪名，為想
    像競合犯，應依刑法第55條規定，從一重之傷害罪處斷。爰
    審酌被告僅因與告訴人有金錢糾紛，即以堅硬之鐵撬刺往人
    體脆弱部位之眼睛，致告訴人受有上開傷害，並損壞眼鏡一
    副，所幸告訴人於案發時配戴墨鏡，而未釀成更大之傷害，
    被告所為侵害他人身體權非輕，自應嚴懲，暨其犯罪動機、
    智識程度、家庭狀況及犯罪後否認犯行之態度等一切情狀，
    量處如主文所示之刑，併諭知易科罰金之折算標準。至扣案
    之鐵撬1支，係被告所有供犯本案之罪所用之物，業經認定
    如前，應依刑法第38條第1項第2款規定，併予宣告沒收之。
據上論斷，應依刑事訴訟法第299條第1項前段，刑法第277條第1
項、第354條、第55條、第41條第1項前段、第38條第1項第2款，
刑法施行法第第1條之1第1項、第2項前段，判決如主文。
本案經檢察官乙○○到庭執行職務
中    華    民    國    98    年    11    月    30    日
                  刑事第三庭  審判長法  官  陳弘能
                                    法  官  彭凱璐
                                    法  官  陳鈺雯
以上正本證明與原本無異。
如不服本判決應於收受送達後10日內向本院提出上訴書狀，並應
敘述具體理由；其未敘述上訴理由者，應於上訴期間屆滿後20日
內向本院補提理由書（均須按他造當事人之人數附繕本）。「切
勿逕送上級法院」。告訴人或被害人對於本判決如有不服，請書
具不服之理由狀，請求檢察官上訴者，其上訴期間之計算係以檢
察官收受判決正本之日期為準。
                                    書記官  廖丁逸
中    華    民    國    98    年    11    月    30    日
附錄論罪科刑法條全文：
中華民國刑法第277條
傷害人之身體或健康者，處3年以下有期徒刑、拘役或1千元以下
罰金。
犯前項之罪因而致人於死者，處無期徒刑或 7 年以上有期徒刑；
致重傷者，處 3 年以上 10 年以下有期徒刑。
中華民國刑法第354條
毀棄、損壞前二條以外之他人之物或致令不堪用，足以生損害於
公眾或他人者，處2年以下有期徒刑、拘役或5百元以下罰金。


司法院資訊處製作；財團法人民間司法改革基金會備份。
